【裁判字號】    89,易,193
【裁判日期】    890809
【裁判案由】    詐欺
【裁判全文】
臺灣雲林地方法院刑事判決                          八十九年度易字第一九三號
    公  訴  人  臺灣雲林地方法院檢察署檢察官
    被      告  乙○○
    被      告  丁○○
    共      同
    選任辯護人  邱步顯
右列被告因詐欺案件，經檢察官提起公訴（八十八年度偵字第五九三八號），本院判
決如左：
    主  文
乙○○意圖為自己不法之所有，以詐術使人將本人之物交付，處有期徒刑月。緩刑
年。
丁○○無罪。
    事  實
一、乙○○於民國（下同）八十七年七月間，因居間介紹甲○○○購買ＢＭＷ廠牌之
    自用小客車一台，遂以新台幣（下同）二百二十五萬元向啟德汽車有限公司（下
    稱啟德汽車）訂購ＢＭＷ自用小客車一台，惟以二百二十二萬元賣予甲○○○，
    乙○○為彌補虧損之差價及牟利，竟意圖為自己不法之所有，於八十七年七月二
    十八日在啟德公司辦理交車，同時透過啟德公司向華南產物保險股份有限公司（
    華南保險）以九萬二千五百三十元及二千二百四十五元辦理乙式車體損失險（乙
    式保險）及強制第三人責任險，並於同日交車予甲○○○，嗣於八十七年七月三
    十日，在雲林縣斗南鎮○○○路二二０巷五三五號甲○○○住處向甲○○○謊稱
    ：需十七萬元以辦理甲式車體損失險（甲式保險）及強制第三人責任事宜等語，
    使甲○○○陷於錯誤，而由其夫李明輝代為開具彰化商業銀行票號ＤＮ0000
    000號、發票日為八十七年九月二十四日、金額十七萬元之支票一紙交付予乙○○，乙○○屆期提示上開支票後詐得除乙式保險費及強制第三人責任保險費外
    之餘額共七萬五千二百二十五元。嗣李陳月雲於八十八年七月二十六日，欲修復
    車身向華南保險辦理汽車出險時，因車損原因不明而遭拒絕理賠時，始知悉上情
    。
二、案經甲○○○訴由臺灣雲林地方法院檢察署檢察官偵查起訴。
    理  由
壹、有罪部分：
一、訊據被告乙○○固坦承曾於上開時、地售予告訴人甲○○○ＢＭＷ廠牌之自用小
    客車一台，並向告訴人索取上開十七萬元支票以支付該車之汽車保險費等情，然
    辯稱：我本欲辦理甲式保險而向告訴人收取十七萬元，嗣辦理交車時，自啟德公
    司丙○○副理得知甲式保險與乙式保險之保險內容大致相同，然乙式保險費較甲
    式為低，為嘉惠告訴人故辦理乙式保險，然因一時疏忽未將剩餘款項返還予告訴
    人，並非故意詐欺告訴人云云。然查：
   （一）右揭事實，業據告訴人於偵查中及本院調查時指訴綦詳。又被告乙○○於
         本院調查中先自承：本件車價原為二百三十五萬元，我便宜告訴人十三萬
         元，故成交之車價為二百二十二萬元，除為告訴人辦理貸款一百萬元外，
         我先墊一百二十二萬元給汽車公司，汽車調出來後，再和告訴人算錢等語
         ，足見被告係先和汽車公司辦完交車後，再向告訴人收取車款甚明。另被
         告乙○○於八十七年七月二十八日至啟德汽車辦理交車及乙式保險及強制
         第三人責任險一節，業經證人丙○○到庭結證屬實，且被告乙○○在本院
         調查時供承：華南保險之任意保險卡係交車當時，洪經理交給我的等語，
         復有汽車保險要保書及八十七年七月二十九日之華南保險汽車保險單影本
         各一份附卷可參，可知被告乙○○與啟德汽車辦理交車時，已同時就該車
         辦理乙式保險等情，首予認定。
   （二）被告乙○○向啟德公司辦妥乙式保險後，欲向告訴人收取保險費而收受告
         訴人所簽發之上開十七萬元支票時，即在該支票存根之續存欄中簽寫「甲
         式保險」並簽名，又同時在華南保險之任意險保險卡之「車體損失險甲式
         」欄打「ˇ」後，將上開任意險保險卡交付予告訴人等情，亦為被告林東
         昇所不否認，並經證人李明輝到庭證述無訛，復有華南保險之任意險保險
         卡、右開十七萬元之支票及支票存根影本附卷可稽，足見被告乙○○先向
         啟德汽車辦妥乙式保險，再向告訴人收取十七萬元支票時，確有對告訴人
         表示該款項係作為辦理甲式保險之用甚明。
   （三）被告乙○○以二百二十二萬元之價格將本件自用小客車售予告訴人等情，
         業據被告乙○○自承在卷，復有購車預約單、台南區中小企業銀行北港分
         行戶名乙○○之活期儲蓄存款存摺往來明細影本附卷可憑，而被告乙○○
         向啟德汽車以二百二十五萬元買得本件ＢＭＷ自用小客車，亦有訂購合約
         書、台南區中小企業銀行跨行匯出匯款申請書、英商渣打銀行台北分行匯
         款單影本各一份在卷可憑，是被告乙○○係有計劃從保險費中牟取利益以
         彌補車款之虧損，否則被告豈有做賠本生意之理。
    綜上所述，被告乙○○以九萬二千五百三十元辦妥乙式保險後，再向告訴人謊稱
    需十七萬元以辦理甲式保險及強制第三人責任險，使告訴人陷於錯誤，由其夫李
    明輝代為簽發上開十七萬元之支票，而詐取除乙式保險費及強制第三人責任險保
    險費外之餘額共計七萬五千二百二十五元，殆無疑義，被告乙○○上開所辯，顯
    屬卸責之詞，不足採信。本件事證明確，被告乙○○之詐欺犯行，洵堪認定。
二、核被告乙○○所為，係犯刑法第三百三十九條第一項之詐欺取財罪。爰審酌被告
    乙○○犯罪後仍飾詞圖卸，然素行良好，危害非重，且已與告訴人成立和解，此
    有和解書一份在卷可稽，量處如主文所示之刑，以資懲儆。末查被告乙○○前未
    曾受有期徒刑以上刑之宣告，有台灣高等法院被告全國前案紀錄表附卷可稽，被
    告因一時貪慾圖便，短於思慮，致觸犯本案犯行，惟其經本次罪刑之宣告後，已
    知所警惕，信無再犯之虞，本院認為前開對其宣告之刑，以暫不執行為適當，爰
    宣告緩刑三年，以啟自新。
貳、無罪部分：
一、公訴意旨略以：被告丁○○與被告乙○○為夫妻，基於意圖為自己不法所有之犯
    意聯絡，於民國八十七年七月二十八日居間介紹告訴人甲○○○向啟德公司購買
    ＢＭＷ自用小客車一部，於同年七月三十日（起訴書誤載為九月二十四日）向告
    訴人甲○○○詐稱代告訴人甲○○○辦理甲式保險，並收取右開支票一紙作為辦
    理甲式保險之用，並在台南區中小企業銀行北港分行被告丁○○之帳戶兌現上開
    支票，而被告乙○○竟向華南保險辦理乙式保險及強制第三人責任險，而詐得七
    萬五千二百二十五元，因認被告丁○○涉有刑法第三百三十九條第一項之詐欺取
    財罪嫌云云。
二、按犯罪事實應依證據認定之，無證據不得推定其犯罪事實，刑事訴訟法第一百五
    十四條定有明文；又認定不利於被告之事實，須依積極證據，苟積極證據不足為
    不利於被告事實之認定時，即應為有利於被告之認定，更不必有何有利之證據，
    最高法院三十年上字第八一六號亦著有判例。公訴人認被告丁○○涉有上開詐欺
    犯行，無非以告訴人甲○○○指述上開十七萬元支票係在被告丁○○之右開帳戶
    兌現為其論據。訊據被告丁○○堅決否認有何右揭詐欺情事，辯稱：右開十七萬
    元支票係在台南區中小企業銀行北港分行被告乙○○之活期儲蓄帳戶內兌現，並
    非在我的帳戶兌現，且我平時並未參與經營被告乙○○之汽車業務，亦未參與本
    件汽車買賣及辦理保險事宜，我只有在第一次和告訴人洽談時及將訂金五萬元交
    付予啟德公司時，曾和被告乙○○一同在場等語。經查：
    （一）被告丁○○上開所辯，核與被告乙○○供述情節相符，且上開甲○○○所
          簽發之十七萬元支票，係於八十七年九月二十五日在被告乙○○之上開帳
          戶兌現一節，有該帳戶存摺往來明細影本可參。
    （二）其次，在本件汽車交易過程中，被告丁○○僅在與告訴人第一次洽談尚未
          成交之時，曾與被告乙○○一同在場，而當時尚未提及汽車保險事宜，嗣
          談妥交易、簽寫購車預約單、交車、簽發十七萬元支票之數次接觸中，均
          由被告乙○○單獨和告訴人接洽，並簽發所有契約單據，被告丁○○並未
          在場等情，業據告訴人甲○○○到庭自承在卷，核與其夫李明輝證述之情
          節相符；且證人丙○○到庭證稱：「我忘了是被告乙○○一人前來辦保險
          ，還是被告二人一同在場」等語，是被告丁○○既未參與本件汽車交易及
          商談保險事宜之過程，亦無積極證據證明被告丁○○與被告乙○○曾到啟
          德汽車與被告乙○○一同辦理本件汽車保險，再參以被告乙○○及丁○○
          既係夫妻，被告丁○○將其開立之銀行帳戶交與被告乙○○作為生意往來
          之用，亦與常情相符，尚難僅憑告訴人甲○○○之一百零二萬元車款係匯
          入被告丁○○之帳戶一事，遽認被告丁○○有與被告乙○○基於犯意聯絡
          ，而詐取本件汽車保險費之犯行。
三、綜上所述，被告丁○○所辯，尚非虛妄，應堪採信。此外，復查無其他積極證據
    足認被告丁○○涉有右揭詐欺犯行，揆諸首揭說明，自應為無罪判決之諭知。
據上論斷，應依刑事訴訟法第二百九十九條第一項前段、第三百零一條第一項，刑法
第三百三十九條第一項、第七十四條第一款，罰金罰鍰提高標準條例第一條前段，判
決如主文。
本案經檢察官施添寶到庭執行職務
中      華      民      國      八十九      年      八      月    九    日
                          臺灣雲林地方法院刑事第二庭
                                                  審判長法官  倪  彰  鴻
                                                        法官  杭  起  鶴
                                                        法官  趙  思  芸
右正本證明與原本無異。
如不服本判決，應於判決送達後十日內向本院提出上訴狀( 應附繕本 )。
                                                      書記官  王  淑  美
中      華      民      國      八十九      年      八      月    九    日
刑法第三百三十九條第一項
  意圖為自己或第三人不法之所有，以詐術使人將本人或第三人之物交付者，處五年
  以下有期徒刑、拘役或科或併科一千元以下罰金。


司法院資訊處製作；財團法人民間司法改革基金會備份。
